【裁判字號】    90,訴,251
【裁判日期】    900604
【裁判案由】    違反槍砲彈藥刀械管制條例
【裁判全文】
臺灣臺中地方法院刑事判決                            九十年度訴字第二五一號
    公  訴  人  臺灣台中地方法院檢察署檢察官
    被      告  乙○○
                甲○○
右列被告等因違反槍砲彈藥刀械管制條例案件，經檢察官提起公訴（八十九年度偵字
第一七七一一號），本院判決如左：
    主  文
乙○○、甲○○均無罪。
    理  由
一、公訴意旨略以：被告乙○○於民國八十九年十一月二日，未經許可，夥同綽號「
    金龍」之不詳姓名男子至台中市第一廣場，購得可發射子彈具有殺傷力之改造手
    槍一枝，以及不具殺傷力之空彈殼七顆、槍管一支、彈匣二個，再由乙○○帶到
    與其有犯意聯絡之被告甲○○所承租之台中市○區○○路一段五八之三號四樓之
    一住處，共同持有。因認被告均涉犯槍砲彈藥刀械管制條例第第十一條第四項之
    罪嫌。
二、按犯罪事實應依證據認定之，無證據不得推定其犯罪事實；又不能證明被告犯罪
    或其行為不罰者，應諭知無罪之判決，刑事訴訟法第一百五十四條、第三百零一
    條第一項分別定有明文。且認定不利被告之事實，須依積極證據，苟積極證據不
    足為不利於被告事實之認定時，即應為有利被告之認定，最高法院三十年上字第
    八一六號著有判例可憑。另認定犯罪事實所憑之證據，無論其為直接證據或間接
    證據，其為訴訟上之證明時，須於通常一般之人均不至有所懷疑，而得確信其為
    真實之程度者，始得據為有罪之認定，倘其證明尚未達到此一程度，而有合理之
    懷疑存在時，即應為無罪之判決，亦有最高法院七十六年台上字第四九八六號判
    例意旨可資參照。又鑑定人之鑑定，雖足為證據資料之一種，但鑑定報告顯有疑
    義時，審理事實之法院，仍應調查其他必要之證據，以資認定，不得專憑不實不
    盡之鑑定報告，作為判決之唯一證據，最高法院另著有四十年台上字第七一號判
    例可資參照。
三、公訴意旨認被告二人涉有右開罪嫌，無非以被告等為警查獲持有上述之槍枝，而
    依內政部警政署刑事警察局八十九年十二月八日刑鑑字第一八九七六一號鑑驗通
    知書，認該槍枝有殺傷力，為其主要論據。然查：
  (一)行政院七十二年二月二十二日台七十二內字第三二三九號函立法院審議槍砲彈
      藥刀械管制條例之說明項下載有：由於工商業發達、經濟繁榮、社會結構已有
      重大變遷，犯罪型態急劇變化，近年來槍擊事件，暴力犯罪時常發生，如任令
      發展，勢必嚴重危害社會秩序與國家安全，人民之生命財產無法確保，故對槍
      砲彈藥刀械實有嚴格管制之必要等語。是依制定槍砲彈藥刀械管制條例之立法
      意旨觀之，應以可重覆發射具有殺傷力之子彈，始終具有殺傷力，足以危害人
      民之生命、財產或破壞社會秩序、國家安全之槍枝，始為管制之對象。若屬一
      般市售，其槍管為塑膠材質，發射子彈可能造成膛爆，且未經改造改裝之遊戲
      類槍枝，尚不足對他人之生命、財產或社會安全造成危害，似不應超越立法目
      的，列為管制之範疇。
  (二)按一般扣案之槍彈送往內政部警政署刑事警察局鑑驗，其是否具有殺傷力，該
      局均於鑑驗通知書之「鑑驗情形」項內，加以明確之認定。惟卷附八十九年十
      二月八日刑鑑字第一八九七六一號鑑驗通知書僅載明：「送鑑改造九○手槍壹
      支，認係由仿COLT廠半自動四五手槍製造之（金屬）玩具手槍，將塑膠槍管內
      阻鐵去除而成，滑套及槍身材質為金屬，以打擊底火引爆子彈內火藥為發射動
      力，其擊發機械正常，具發射子彈功能，至於是否具有殺傷力，請卓參隨附之
      槍枝殺傷力鑑驗說明」等語，並未明確表示該扣案之槍枝是否具有殺傷力。查
      該「槍枝殺傷力鑑驗說明」固載有：「依本局對同型或同材質之槍枝實驗結果
      ，倘裝填子彈適當，則其最具威力之發射動能，均可達二十焦耳﹨平方公分以
      上，足以穿入人體皮肉層。槍枝材質部分如為塑膠，則於發射前述子彈時，子
      彈之爆炸高壓，可能造成爆裂等語。然該「槍枝殺傷力鑑驗說明」乃一定型化
      之文書，並非就個別槍枝之特性，更為精密鑑驗是否具有殺傷力，且所云最具
      威力之發射動能，可達二十焦耳﹨平方公分以上，足以穿入人體皮肉層，更係
      在「倘裝填子彈適當」之假設前提下，方有以之。況以該槍枝之槍管係塑膠材
      質，於發射子彈時，有可能造成槍枝膛爆，並非可重覆發射具有殺傷力之子彈
      ，自不能遽認被告所持有者係具有殺傷力之槍枝。
  (三)槍砲彈藥刀械管制條例第十一條第四項未經許可，持有其他可發射金屬或子彈
      具有殺傷力之槍枝罪，係以該槍枝具有殺傷力為構成要件。查犯罪構成要件之
      事實，應依證據證明之，且需經嚴格之證明。上開內政部警政署刑事警察局之
      鑑定結論，係以假設性之命題，作為送鑑槍枝是否具有殺傷力之條件，未明白
      指出該槍枝確實具有殺傷力，難認已達嚴格證明程度之證據，揆諸前揭判例意
      旨，自不得以該尚屬不盡之鑑定報告，作為論罪科刑判決之唯一證據。
  (四)本院為求慎重，另將該扣案之槍枝送往法務部調查局鑑定，認「送鑑槍枝係仿
      美國COLT'S MKIV/SERIES'70 GOVERNMENT MODEL.45 AUTO型號及操作方式，槍
      管為塑膠材質，槍身及滑套由金屬材質製成之遊戲槍枝。」、「該槍未曾經過
      改裝改造，不能發射制式槍彈。」、「送鑑槍枝係遊戲類槍械，未曾經過改裝
      改造，認不屬於槍砲彈藥刀械管制條例所列管之槍砲。」，有該局九十年四月
      十八日（九０）陸（三）字第九００二０八八三號鑑定通知書及九十年五月二
      日（九０）陸（三）字第九００二八四五二號函覆內容在卷可佐。是扣案之手
      槍既非屬槍砲彈藥刀械管制條例所管制之槍枝，僅為未經過改裝改造之遊戲類
      槍械，自難遽令被告負槍砲彈藥刀械管制條例第十一條第四項之罪責。此外，
      復查無其他積極之證據，足資證明被告二人所持有之手槍具有殺傷力，或屬立
      法管制之槍枝，不能證明被告二人犯罪，自應為渠等無罪之諭知。
據上論斷，應依刑事訴訟法第三百零一條第一項，判決如主文。
中      華      民      國    九十      年      六      月      四      日
                         臺灣臺中地方法院刑事第三庭
                             審判長法  官  唐  光  義
                                   法  官  張  智  雄
                                   法  官  黃  炫  中
右正本證明與原本無異。
如不服本判決，應於判決送達後十日內向本院提出上訴狀，上訴於臺灣高等法院臺中
分院( 須附繕本 )。
                                    書記官
中      華      民      國    九十      年      六     月      六      日


司法院資訊處製作；財團法人民間司法改革基金會備份。
